臺灣高等法院臺南分院刑事判決　九十四年度重上更(七)字第三九三號
上訴人
即被告　丙○○
輔佐人
即被告
之弟　　甲○○
　　　　　　　　　號
指定辯護人　本院公設辯護人　丁○○
上列上訴人因違反麻醉藥品管理條例案件，不服臺灣嘉義地方法
院八十四年度訴字第三七二號中華民國八十四年十一月九日第一
審判決（起訴案號：臺灣嘉義地方法院檢察署八十四年度偵字第
二六二○號，併辦案號：同上署八十四年度偵字第三一三八號）
，提起上訴，經本院判決後，由最高法院第七次發回更審，本院
判決如下：
      主      文
原判決關於丙○○非法販賣化學合成麻醉藥品及定應執行刑部分
均撤銷。
丙○○共同連續非法販賣化學合成麻醉藥品，處有期徒刑拾年
，併科罰金柒萬元，罰金如易服勞役，以罰金總額與陸個月之日
數比例折算。
      事      實
一、丙○○曾於民國（下同）八十二年三月二十九日因違反懲治
    走私條例罪，經臺灣高等法院高雄分院判處有期徒刑一年，
    緩刑三年確定，猶不思悔改。復明知安非他命業經行政院衛
    生署於七十九年十月九日公告列為化學合成麻醉藥品，不得
    非法販賣，竟因接獲綽號「阿國」之中國大陸不詳姓名男子
    通知，有已製成一百公斤之安非他命可出售，乃萌生將之轉
    賣牟利之不法意圖，進行洽找買主，而於八十四年三月初某
    日，託已成年之劉文欽為其尋找介紹買主，言明每公斤成交
    獲利之報酬新台幣（下同）五萬元雙方平分，劉文欽遂與丙
    ○○基於非法販賣安非他命營利之犯意聯絡，在高雄市旗津
    區○○○路八一五號住處，聯絡欲買安非他命之李明宗前來
    ，介紹與丙○○認識，丙○○與李明宗即在上址商議買賣一
    百公斤安非他命事宜，李明宗應允向丙○○購買該一百公斤
    安非他命，繼於數日後丙○○再請劉文欽幫助聯絡李明宗出
    面，在上址為第二次洽談，雙方進一步合意價格為每公斤三
    十萬至三十五萬元間，俟見過樣品後再具體確定價格，並約
    定等李明宗賣完手上剩餘之十多公斤安非他命後，雙方再實
    際進行交易買賣。嗣因李明宗於八十四年三月下旬為警緝獲
    ，丙○○透過劉文欽再三聯絡李明宗無著，致該合意之非法
    販賣安非他命之行為無法完成而未得逞（劉文欽業經本院上
    訴審依幫助非法販賣化學合成麻醉藥品罪，判處有期徒刑二
    年六月確定）。
二、丙○○又承上開非法販賣化學合成麻醉藥品安非他命營利之
    概括犯意，與已成年之莊俊輝（因逃匿另案由檢察官偵辦中
    ），基於非法販賣安非他命營利之犯意聯絡，自八十四年三
    月間某日起至同年五月四日止，以莊俊輝提供之二十公斤安
    非他命為貨源，分由莊俊輝接洽買主，或逕由丙○○尋找買
    主，或託由丙○○之胞弟乙○○介紹買主（乙○○基於幫助
    之犯意，曾二次介紹買主予丙○○，因丙○○認買主所出之
    價錢太低，而未成交，乙○○幫助其二人販賣安非他命未遂
    部分，業經本院另案八十四年度上訴字第二二四九號判處有
    期徒刑三年二月在案），再推由丙○○至莊俊輝藏放在高雄
    市○○○路七五六號廢棄空屋旁丟棄之洗澡盆底下，事先以
    黑色塑膠帶將上開安非他命分裝成二十包每包重一公斤之安
    非他命取出，送至約定之處所放置，再由買主自行取走之交
    易方式，先後分別在高雄市○○○道出口勇安醫院左側垃圾
    桶內（第一、四次），及在高雄市小港區渡輪船碼頭外大馬
    路由北算起第三支電線桿旁小洞（第二、三、五次）等地，
    交付安非他命，每約隔三至十天即販賣安非他命一次，每次
    一包一公斤，價格三十五萬元，前後共販賣安非他命五次予
    綽號「勇仔」之不詳姓名男子等人，丙○○每販賣成交一公
    斤，即牟得五萬元報酬。嗣於同年五月九日，因丙○○要出
    境至中國大陸，莊俊輝乃將藏放在前開地點所剩之十五公斤
    安非他命，取出移至高雄市○○○路四十四號莊俊輝舊宅旁
    之空屋內藏放，旋為莊俊輝自行售罄。嗣因李明宗供出由劉
    文欽介紹向丙○○洽買一百公斤安非他命，始為警循線於八
    十四年六月五日下午一時許，在高雄市旗津區○○○路八一
    五號查獲劉文欽，繼於同日下午二時三十分許，在高雄市鎮三○三號前查獲丙○○（公訴人起訴丙○○另犯私運管
    制物品進口罪部分，業判處有期徒刑一年六月，併科罰金新
    台幣十五萬元確定）。
三、案經嘉義市警察局移送臺灣嘉義地方法院檢察署檢察官偵查
    起訴及移送併辦。
      理      由
一、訊據上訴人即被告丙○○固坦承有於上揭時、地，與劉文欽
    喝酒、李明宗聊天，李明宗說安非他命一公斤要多少，伊說
    要三十萬元至三十五萬元等情，惟矢口否認有非法販賣化學
    合成麻醉藥品犯行，辯稱：因為當天其與劉文欽一起喝酒，
    李明宗過來，他與劉文欽說到安非他命的事，伊跟他說伊在
    喝酒，不要講到那裡去，他有問伊大陸是否有很多，伊跟他
    回答很多沒錯，後來他就走了，警訊時警員確實有刑求伊，
    還說不承認要連伊太太一起抓的，關於二十公斤安非他命藏
    放之地點，是警方叫伊這麼編造的，在法院時伊亦不敢翻供
    云云。
二、經查：
(一)按被告以外之人於審判外之言詞或書面陳述，除法律有規定
    者外，不得作為證據，固為刑事訴訟法第一百五十九條第一
    項所規定；惟被告以外之人於審判中有滯留國外或所在不明
    而無法傳喚或傳喚不到者，其於司法警察調查中所為之陳述
    ，經證明具有可信之特別情況，且為證明犯罪事實之存否所
    必要者，得為證據，亦為刑事訴訟法第一百五十九條之三第
    三款所明文規定。又被告以外之人於司法警察調查中所為之
    陳述，與審判中不符時，其先前之陳述具有較可信之特別情
    況，且為證明犯罪事實存否所必要者，得為證據，刑事訴訟
    法第一百五十九條之二亦定有明文。本件案情業經原審同案
    被告劉文欽於原審到庭供陳明確（見一審卷第二十一頁背面
    、第二十二頁），嗣經本院更審時以證人身分迭次傳喚均拒
    未到庭，嗣亦拘提無著（見本院更四卷第六十三頁、第七十
    七頁、第一一五頁至第一一八頁、本院更六卷第一二八、一
    四六、一七二頁之九十三年十一月十九日、同年十二月十日
    、九十四年一月十二日審判筆錄），無從再予採證；至凌詠
    勝、李明宗則已先後於本院前審到庭作證在卷，其等於警訊
    調查中之陳述，與審判中所陳不符，如經證實具有可信之特
    別情況，且為證明被告犯罪事實之存否所必要者，依刑事訴
    訟法第一百五十九條之二暨之三第三款之規定，自具有證據
    能力，本院自得採為證據（證言詳如後述）；又證人莊俊輝
    （綽號阿明，見本院上訴卷第三十三頁）迭經本院更四審暨
    更六審時傳喚均未到場，嗣亦拘提無著（見本院更四卷第九
    十五、九十七、一０一、一０二、一一一頁、本院更六卷第
    一四六、一七二頁之九十三年十二月十日、九十四年一月十
    二日審理筆錄），又本院更一審及更七審函詢內政部警政署
    入出境管理局有關莊俊輝入出境資料，經該局二次覆函，均
    係莊俊輝於八十四年五月十二日出境後即未再入境（見本院
    更一卷第五十頁、本院更七卷第一四五頁），其滯留國外所
    在不明，已無從傳喚查證，合先述明。
(二)上揭關於被告如何於上揭時、地，欲非法販賣一百公斤安非
    他命，而以獲利對分之條件，託已判決確定之原審同案被告
    劉文欽介紹買主李明宗，經劉文欽兩度聯絡李明宗出面與被
    告商談，李明宗已同意向被告購買，雙方並取得以每公斤安
    非他命價格三十萬元至三十五萬元，見樣品後再具體確定之
    合意，惟李明宗嗣為警查獲，聯絡無著致未得逞事實，業據
    被告先後於警訊、偵查中、及原審審理時供承不諱（見三一
    三八號偵查卷第三、四頁、二六二○號偵查卷第十五頁、一
    審卷第六頁），並據劉文欽在警訊、偵查中及原審審理時供
    承：有介紹安非他命買主李明宗與被告認識屬實（見三一三
    八號偵查卷第十三頁、二六二○號偵查卷第十七頁、一審卷
    第二十一、二十二頁、七三六八號警卷第七頁背面），核與
    證人李明宗於警訊時，及陪同李明宗至劉文欽住宅與被告洽
    談購買一百公斤安非他命冒名凌金永（凌金水）之證人凌詠
    勝（已判刑在案），先後於警訊及原審另案於八十四年訴字
    第三七三號案件訊問時（見三一三八號偵查卷第三十三、三
    十四頁、一審卷第一一八頁附凌金永即凌詠勝之該案八十四
    年八月七日訊問筆錄），證述有於上揭時、地經由劉文欽介
    紹與被告洽談購買一百公斤安非他命等情大致相符。況被告
    於本院上訴審復坦承與劉文欽自小認識並無仇恨、更六審稱
    與凌詠勝間不認識，理應素無仇隙，衡情劉文欽、凌詠勝應
    無故予設詞構陷被告之理（見本院上訴卷第三十二頁）。嗣
    凌詠勝雖在本院前審改口證稱：其不認識被告及劉文欽二人
    ，僅陪李明宗去過劉文欽家一次，其在屋外等，僅進去一下
    就出來，其不知情云云（見本院上訴卷第五十八頁、本院更
  　六卷第一七八頁），顯係事後故為迴護被告之詞，難認實情
    。而被告於警訊時既供稱：「我託劉文欽幫忙找買主，劉文
    欽立即呼叫李明宗，見面時大家協議，另約定約三天後，同
    一時地再談，因未提出樣品，僅談到每公斤三十萬元至三十
    五萬元成交，看貨色再決定」等語（見三一三八號偵查卷第
    三、四頁），繼在偵查中亦供稱：「第一次跟李明宗商談時
    ，李明宗說要買；第二次見面時他問我價錢如何，我跟他說
    每公斤三十萬元至三十五萬元，他說他看到貨後就可以買，
    他對我開出的售價有合意，我就積極聯絡大陸朋友。」等語
    （見二六二○號偵查卷第十五頁），再於原審亦供稱：「（
    李明宗是劉文欽介紹的買主？）是的，在劉文欽家中談的，
    我說大陸朋友要給我報酬每公斤五萬元，成交的話再分一半
    給劉文欽．．。」（見一審卷第六頁背面、七三六八號警卷
    第七頁背面之劉文欽供詞），互核同案被告劉文欽於偵查中
    亦供稱：「在我家第一次見面時李明宗答應向莊（指被告）
    購買安非他命。」等語（見三一三八號偵查卷第十三頁），
    「我有聽到他們二人講說安非他命每公斤要賣三十萬至三十
    五萬元。」（見二六二○號偵查卷第十七頁背面），足見李
    明宗已確定要向被告購買該一百公斤安非他命，且雙方就每
    公斤價錢已合意於三十萬至三十五萬元間之可得確定價額內
    ，其等商議該安非他命買賣之數量確定，價格亦可得確定，
    買賣之意思合致，僅尚未交付而已。被告與劉文欽有販賣化
    學合成麻醉藥品安非他命營利之犯意聯絡，確已著手於非法
    販賣安非他命犯罪構成要件行為之實行，嗣雖因李明宗被警
    緝獲致未能完成該安非他命之買賣，仍難解免其販賣未遂之
    罪責。被告於本院所為上開辯解，顯係事後畏罪避重就輕之
    飾詞，無足取信。另劉文欽既係於明知被告欲非法販賣一百
    公斤之安非他命，且在利得平分之有償條件下，同意受被告
    之託，介紹欲買安非他命之李明宗與被告認識，並在其住宅
    進行買賣洽商，亦見劉文欽確有與被告基於意圖牟利非法販
    賣化學合成麻醉藥品安非他命之犯意聯絡，及行為分擔，互
    相利用他方之行為，以遂行非法販賣安非他命之目的無疑。
    本件縱未查獲安非他命在案，既有上開事證，被告與劉文欽
    均難辭非法販賣化學合成麻醉藥品安非他命未遂罪行，劉文
    欽並經本院上訴審依幫助非法販賣化學合成麻醉藥品罪，判
    處有期徒刑二年六月確定，被告此部分犯行自堪認定。
(三)上揭關於被告如何與同村之友人莊俊輝二人，於上揭時、地
    共同非法販賣二十公斤中之五公斤安非他命之事實，亦迭據
    被告於八十四年六月九日警訊時供承：「八十四年三月初，
    莊俊輝要我幫忙推銷二十公斤安非他命，莊俊輝委託我替他
    販賣安非他命，於八十四年三月十日左右中午十二時，我親
    眼看見莊俊輝以藍色旅行袋裝二十公斤安非他命自一部車上
    提下後走入巷內，當場叫我幫忙推銷每公斤賣三十五萬元，
    我可得五萬元酬勞。」等語（見三一三八號偵查卷第七頁、
    第八頁），繼於同年月十日在警訊時亦坦承：「我自八十四
    年三月間起，分別替莊俊輝販賣五次（每次一包一公斤）安
    非他命，每次均由莊俊輝接洽好買主後，在大陸呼叫我所有
    000000000呼叫器留下○○二八六大陸地區區域號
    碼後，我啟開船舶用ＳＳＢ私設無線電以代號『中日』呼叫
    大陸東山，『阿明』（即莊俊輝）亦開啟該無線電機經查證
    屬實後，買主立即呼叫我000000000呼叫器留下買
    主電話，經我回電話給買主後，約定交貨地點，由我親自到
    高雄市旗津區○○○路七五六號廢棄空屋旁丟棄之洗澡盆底
    下，取出以黑色膠帶包之安非他命一包（每包一公斤），送
    到指定地點藏置後離去，由買主自己取走．．平均每三至十
    天．．販賣一次，每次一公斤．．第一、四次交貨地點在高
    雄市○○○道出口勇安醫院左側垃圾桶，第二、三、五次交
    貨地點在高雄市渡輪船碼頭外大馬路由北算起第三支電線桿
    旁『小洞內』（於本院前審改稱『花壇內』，宜以甫查獲之
    際警訊初供之筆錄較乏時間可考慮利害得失，較為正確），
    原本莊俊輝自己將每公斤安非他命以黑色膠布包好，每公斤
    一包共二十包，以綠色旅行袋裝好不知何時就藏放在高雄市
    旗津區○○○路七五六號廢棄空屋旁丟棄之洗澡盆底下，叫
    我如要販賣就去取走，我共在該處取走五公斤販賣，直到八
    十四年五月九日，我要到大陸前，告訴莊俊輝我要出境大陸
    了，莊俊輝說那我把剩餘安非他命取走，於八十四年五月九
    日中午他自己開車取走，以旅行袋裝安非他命到高雄市○○
    ○路四十四號莊俊輝住宅（舊宅）旁空屋藏放時，以電話叫
    我過去我親眼看見莊俊輝將剩餘安非他命提入空屋內藏放，
    我於八十四年五月二十日中午，在大陸東山島遇見莊俊輝時
    ，莊俊輝親口告訴我剩餘安非他命已售完了．．除了第五次
    ，八十四年五月四日，一綽號『勇仔』在高雄市梅花飯店三
    ○六室等我購買安非他命一公斤，叫我送過去，最後約定我
    將貨藏放在高雄市渡輪碼頭外大馬路由北算起第三支電線桿
    旁小洞內（並非嗣後改口之花壇），由『勇仔』自己走去取
    走，其他我均不知真實姓名或綽號。」等語（見三一三八號
    偵查卷第十至十二頁）；更於原審坦承：「（八十四年三月
    起賣安非他命？）是莊俊輝叫我拿安非他命丟在約定的地方
    ，買的人會來拿，地點在過港隧道出口及渡輪碼頭等地，用
    黑色袋子（膠帶），每袋約一公斤重，約五次．．」等語不
    諱（見一審卷第五、六頁）。而被告斯時確有以上開000
    000000呼叫器，及船舶用之ＳＳＢ私設無線電話，為
    聯絡工具，以代號「中日」呼叫大陸東山○○二八六大陸地
    區區域號碼，與「阿明」即莊俊輝之無線電聯絡等情，亦據
    被告於本院更三審供認在卷（見本院更三卷第五十八頁）。
    被告雖亦同時辯稱：係因與莊俊輝走私香煙，始以該方法與
    莊俊輝聯絡云云；然查被告既得以該聯絡方法走私香菸，衡
    情亦非不得以該方法用以遙控販賣毒品，況係被告自始於警
    訊之初所自承，是被告嗣辯稱僅係用以聯絡走私香煙云云，
    當係事後畏罪避重就輕之飾詞，並不影響其於警訊時自白之
    真實性。又被告於八十四年間，曾於五月十日出境，同月二
    十七日入境；莊俊輝則於八十四年三月五日入境後、三月十
    五日即出境，四月六日又入境、四月二十一日再出境，五月
    六日第三度入境、五月十二日即再出境後，迄今未再入境各
    情，亦有內政部警政署入出境管理局八十六年五月十三日（
    八六）境信昌字第○○九七六二號、八十六年五月二十六日
    （八六）境信昌字第○二一○五五號及九十四年十一月十日
　　境信雲字第○九四一○五九００四０號函各一份附卷可稽（
　  見本院更一卷第三十二、五十頁、更七卷第一四五頁），經
    核被告與莊俊輝各該入出境紀錄，亦足顯示被告所稱莊俊輝
    在臺安排販賣安非他命事宜之時間及在大陸遙與被告聯繫非
    法販賣安非他命事宜之時間，原則上堪稱相符，雖其中部分
    出入境相隔之期間，與所謂之平均每三至十天販賣一次難認
    一致，然因該每三至十天販賣一次之供述，既係平均大約之
    日數，當有部分期間與實際不符之情形，自不得以此遽認該
    供述與卷證不符，而反為被告有利之證明。
(四)又證人即被告胞弟乙○○，於八十四年六月十日於警訊時亦
    指證稱：「莊俊輝委託丙○○賣出該二十公斤安非他命，丙
    ○○再利用我找買主，我連續二次接洽綽號『洪仔』之人來
    購買，第一次未談價錢，第二次『洪仔』要以每公斤安非他
    命三十萬元購買，我將消息告訴丙○○，丙○○認價錢太低
    ，所以交易不成而作罷。」（見三一三八號偵查卷第二十二
    、二十三頁）；「我知道丙○○替莊俊輝販賣五公斤安非他
    命．．」等情（見二六二０號偵查卷第三０頁背面、第三十
    八頁背面、二七○四號偵查卷第五十二頁），既亦與被告所
    為上開自白之情節相合，亦見被告確曾因乙○○之介紹而與
    買主有所接洽，嗣因價錢未談攏始未成交屬實，而既因價錢
    未談攏致未成交，顯見被告於此部分亦已著手於販賣安非他
    命之實施而未得逞至明。再參諸被告所為上開先後販賣五次
    計五公斤安非他命之自白內容，不惟所述時間、地點、數量
    、價錢、次數等交易方式均具體而確定，尤其對隱密、多層
    、隔地、間接等交易聯絡之方式，亦皆能鉅細靡遺詳為供述
    ，足見被告確有親身經歷其事，始能主動詳細供出各該情節
    ，非可隨興即能自圓其說而虛偽杜撰，益徵被告確有與莊俊
    輝共同販賣安非他命五公斤之情事。被告雖於本院更六審辯
    稱：乙○○之警訊供述不實（見本院更六卷第一八二頁），
　　然乙○○現通緝中，有臺灣高等法院被告前科紀錄表可參（
 　 見本院更七卷第一六四頁），且經本院更七審傳訊乙○○，
    未為到庭，再予拘提亦拘提不到，質問被告其弟乙○○現於
　　何處，被告均答稱不知情，而「被告以外之人於審判中有所
  　在不明而無法傳喚或傳喚不到者，其於司法警察調查中所為
    之陳述，經證明具有可信之特別情況，且為證明犯罪事實之
    存否所必要者，得為證據」，為刑事訴訟法第一百五十九條
    之三第三款所明文規定，查乙○○與被告為兄弟至親，所述
    應不會誣陷其兄長即被告之理，且乙○○警訊所述，核與被
    告所為上開自白之情節相合，自具有可信之特別情況，又乙
    ○○警訊所述，係證明被告有否販賣安非他命之事實必要，
    是依刑事訴訟法第一百五十九條之三第三款規定，乙○○警
　　訊所述，自得採為證據。況乙○○之警訊所述，業經本院另
　  案八十四年度上訴字第二二四九號案認「乙○○基於幫助之
    犯意，曾二次介紹買主予丙○○，因丙○○認買主所出之價
    錢太低，而未成交，乙○○幫助其二人販賣安非他命未遂」
    ，判處有期徒刑三年二月確定（見本院更一卷第八十至九十
    六頁）。
(五)又上開二十公斤安非他命之藏放地點，確係被告與其弟乙○
    ○自動供出帶警前往搜查等情，復據證人歐城懷、林鍾成二
    人於原審分別結證屬實，並有被告帶警至該藏放處所指認時
    ，當場經警拍攝之照片四張附卷足稽（見一審卷第六十二至
    六十七頁、第一五六頁背面至第一五九頁背面）。細觀各該
    照片現場顯示，屬於廢棄空屋，被告所指藏放二十公斤安非
    他命處所，係位於在該屋門口右側，四週堆滿廢棄物，尤其
    雜草叢生、荒蕪一片，景象極為頹廢荒涼，顯已甚久無人進
    出整理，是縱該處外臨之馬路有人車往來，然衡諸上情該處
    客觀上既已屬一般人所不留意或駐足或進入之廢墟、荒蕪處
    所，符合他人不易接近、碰觸、翻動之藏放條件，尚非不可
    能藏置之地點，認乙○○又稱尚以木板掩蓋著，自難為外人
    查覺，應認為真實。被告嗣於本院前審辯稱：右揭二部分，
    不是事實，這都是其編撰的，照片中的澡盆高度約十公分，
    怎麼藏放二十公斤的安非他命？而且又在大馬路邊，那邊又
    有很多空屋，如果其要藏放，為何不藏在空屋裡，警察說其
    弟弟說其有做這些事，叫其自己編撰事實云云，惟澡盆與臉
    盆不同，有大有小，如係臉盆則小，一包一公斤裝之安非他
    命，亦不甚佔空間，二十公斤安非他命放在大澡盆下，仍有
    空間，小澡盆下亦有遮掩，在四週堆滿廢棄物，尤其雜草叢
    生、荒蕪一片之處，已甚久無人進出整理，亦不易被查覺，
    可以想見。況被告之弟乙○○亦稱其上放置木板掩蓋，當與
    一般人所稱之路邊門口車水馬龍之情形有別，被告上開所辯
    ，無非事後翻供脫罪之詞，尚難採信。查被告既供承藏在高
    雄市旗津區○○○路七五六號空屋旁廢棄澡盆下販賣剩餘之
    安非他命，已經莊俊輝取走改藏放於中洲二路四十四號旁之
    空屋，且莊俊輝於八十四年五月二十日有告知剩餘之安非他
    命均已賣完等語，是被告於八十四年六月十日，帶警至該二
    藏放處所搜查安非他命均無所獲，自屬必然之事，自不能以
    警查無安非他命扣案，即認被告未為販賣安非他命犯行。被
    告嗣於案發二年後在本院更一審提出高雄市○○○道出口勇
    安醫院左側，及高雄市渡輪碼頭外大馬路由北起算之第三支
    電線桿照片二張（見本院更一卷第一○一、一三六頁），證
    明該二地點無垃圾桶或花壇之設置。本院更三審為此亦向高
    雄市政府函詢真象，雖亦據高雄市小港區公所九十一年五月
    一日高市小區民字第六五四九號函稱：「有關渡輪碼頭外大
    馬路八十四年間是否設花壇或相似的設備一案，經該所查詢
    相關人士及派員實地勘查結果，目前該地點並無相關設備，
    八十四年間是否設花壇因年代久遠無法查據。」及高雄市前
    鎮區公所九十一年五月十四日高市前區民字第五三六一號函
    稱：「八十四年高市○○○道出口勇安醫院左側是否擺有垃
    圾桶、花壇或相類之設備，經該區明孝里及草衙里辦公處回
    報，因時間久遠已無法查考。」等語各在卷（見本院更三卷
    第六十四、六十五頁）。惟因各該現場照片，據被告供稱係
    其於八十六年間出獄後去現場所拍攝，距本件案發之八十四
    年間，已有兩年之隔，且所謂之垃圾桶或花壇等物，係被告
    嗣後改口之詞，又均非永久固定之設備，更可隨時移動而不
    復存在，是尚不得以事隔兩年後所拍之照片並無各該設備，
    或因政府主管單位函覆事隔日久無從查考等由，反推認被告
    於案發時之自白不實。且查被告於本案發生前，已有竊盜、
    走私之前科紀錄二次，有臺灣高等法院被告全國前案紀錄表
    一份附卷可稽，是依其親身之經歷，當知警訊時所為之供述
    ，將作為其審判中認定犯罪之證據，因此若非確有其事，應
    無故為胡亂編扯陷自己於罪之可能，亦足認被告上開辯解，
    要屬事後脫罪之詞。
(六)況被告與綽號「勇仔」真實姓名不詳之男子間，亦有聯繫，
    足見「勇仔」確有其人，又於八十四年五月四日、五日，均
    有綽號「勇仔」之電話打入被告（０七）0000000號
    電話，稱：「（喂，阿興有在嗎？）喂。」「（阿勇呀，魚
    我抓回去吃，一籠到底是九或十八，我無法解。）都是相像
    的。」「（到底是多少？）是九啦。」「（這樣費事啦。」
    「（你有沒有弄過？）有啊。」等語，有錄音譯文資料可憑
    （見三一三八號偵查卷第五十九頁背面、第六０頁背面）（
    因八十四年五月四日、五日，均為被告（０七）00000
    00號電話與0000000轉二０六號電話通話，錄音譯
    文，於五月四日載通話之對象為「勇仔」，五月五日載通話
    之對象為「阿勇」，因此二人之電話相同，足見「勇仔」與
　  「阿勇」為同一人《此二種在台語之稱呼，亦係對相同一人
    稱呼》，併予敘明），足見綽號「勇仔」亦確有其人，而且
    價錢亦非一般之金錢及單位、言談如係一般魚貨，豈有無法
    解釋價格多少之爭執疑問，有上開通聯記錄可按。凡此均足
    認被告於警訊時之自白非虛。
(七)至被告辯稱：其被查獲時曾遭警毆打、恐嚇，因害怕刑求並
    於警方詰問下，為應付警方破案始隨便供認伊有與莊俊輝販
    賣安非他命一節，因證人即參與查緝逮捕被告之警員歐城懷
    、林鍾成二人，在原審已分別證稱沒有毆打、恐嚇被告之情
    事，並稱被告被查獲時非常配合等語（證人歐城懷之供證，
    業經原審調取該院八十四年度訴字第三七三號案全卷核閱，
    並影印訊問筆錄附卷），且被告在本院上訴審亦當庭表示身
    上無傷，未具體提出對其毆打、恐嚇之警員姓名年籍及如何
    毆打各情，憑供調查審酌，再參以被告與其弟乙○○於偵查
    中經警方借訊完畢解交檢察官訊問時，均明確回答稱未被刑
    求等情（見二六二０號偵查卷第四十頁、本院上訴卷第三十
    一頁），足見其所為遭警刑求之辯解，應係諉卸刑責之飾詞
    ，無足取信。
(八)按安非他命物稀價昂，販賣行為且為政府嚴予查緝之犯罪，
    凡為非法販賣安非他命之不法勾當者，苟無利可圖，應無甘
    冒嚴刑竣罰之危險，而平白無端為該買賣之行為，且販入之
    價格必較出售價格為低廉，因之非法販賣者有從中賺取買賣
    差價，其中被告與劉文欽並言明每公斤獲利五萬元雙方平分
    牟利、另為莊俊輝尋找買主，每公斤獲利五萬元等情，均具
    有不法營利之意圖及事實甚明。
(九)最高法院發回意旨雖以：「況依卷附照片所示，上訴人（指
    被告）所供其藏放安非他命以待買主自行取貨之高雄市○○
    ○道出口勇安醫院左側、高雄市小港區渡輪船碼頭外大馬路
    由北起算第三支電線桿，並無垃圾桶及花壇之設置；高雄市
    前鎮區公所與高雄市小港區公所函文之內容，亦無法證明上
    開地點於八十四年五月間分別設置有垃圾桶及花壇之情。則
    上訴人所供上情，是否與事實相符，即待研求。」然此二地
    點，為被告自動供述；被告與其弟乙○○甚而帶警至該二點
    指認，並經警拍攝照片四張附卷足稽，細觀各該照片現場顯
    示，屬廢棄空屋，四週堆滿廢棄物，尤其雜草叢生、荒蕪一
    片，景象極為頹廢荒涼，顯已甚久無人進出整理，詳如前述
    ，被告若非親歷其事，怎會供出此地點，自非被告臨時所能
    杜撰，是被告所述此二地點，應屬真實。至此二地點擺有垃
    圾桶及花壇之設置，均屬易動之物品，非永久固定之設備，
    可隨時移動而不復存在，被告於案發二年後於本院更一審提
　　出照片，暨本院更三審於案發七年後函查，據高雄市小港區
　  公所九十一年五月一日高市小區民字第六五四九號函、高雄
    市前鎮區公所九十一年五月十四日高市前區民字第五三六一
    號函覆「該二地點無垃圾桶及花壇」，乃景物變遷當然之理
　　，自不能以該二地點於案發後二年或七年無垃圾桶及花壇，
　  即認被告所述非為事實，應予敘明。
(十)綜上所述，被告確有非法販賣化學合成麻醉藥品安非他命之
    犯行，所為上開辯解，無非畏罪卸責之詞，委不足採，本件
　　事證已臻明確。警方雖未查扣有任何毒品，被告仍難辭非法
　  販賣安非他命罪責，被告犯行洵堪認定，應予依法論科。
三、按麻醉藥品管理條例第十三條之一第二項第一款之非法販賣
    化學合成麻醉藥品罪及同條第三項之未遂罪，業於八十七年
    五月二十日修正公佈，改依毒品危害防制條例第四條第二項
    論罪，可處「無期徒刑或七年以上有期徒刑，得併科新臺幣
    七百萬元以下罰金」，並已於同年月二十二日生效。被告行
    為後，法律已有變更，比較新舊法律，以修正前之麻醉藥品
    管理條例第十三條之一第二項第一款之非法販賣化學合成麻
    醉藥品罪，較有利於被告，自應適用修正前較有利被告之麻
    醉藥品管理條例之規定處斷。又安非他命前經行政院衛生署
    於七十九年十月九日，以衛署藥字第九○四一四二號公告，
    列為麻醉藥品管理條例第二條第四款之化學合成麻醉藥品類
    管理，未經許可不得非法販賣、持有。查被告尚未購入一百
    公斤安非他命前，即先透過意圖牟利非法販賣犯意聯絡之劉
    文欽，介紹李明宗與被告認識，並進而與李明宗洽談合意買
    賣該一百公斤安非他命，約定價格三十萬元至三十五萬元間
    ，已著手於非法販賣安非他命犯行之實施，雖因李明宗嗣經
    逮捕致未得逞，此部分仍應依未遂犯論處，核此部分所為，
    係犯麻醉藥品管理條例第十三條之一第三項、第二項第一款
    之非法販賣化學合成麻醉藥品未遂罪；被告與劉文欽間，就
    此部分犯罪之實施，有犯意聯絡及行為分擔，皆為共同正犯
    （有關劉文欽被判幫助販賣化學合成麻醉藥品未遂確定部分
    ，既有自任犯罪營利之不法意圖，自不符刑法幫助犯之規定
    ，合併說明，詳如後述）。另被告與莊俊輝復意圖營利共同
    非法販賣安非他命五公斤（其餘已經莊俊輝取走）之犯行，
    核係犯麻醉藥品管理條例第十三條之一第二項第一款之非法
    販賣化學合成麻醉藥品（既遂）罪；其販賣時持有安非他命
    之低度行為，已為其販賣之高度行為所吸收，不另論罪；其
    與莊俊輝就此部分犯罪之實施，彼此間互有犯意聯絡及行為
    分擔，亦為共同正犯。又其託其胞弟乙○○介紹買主兩次購
    買安非他命，因出價太低致販賣未遂部分，核係犯麻醉藥品
    管理條例第十三條之一第三項、第二項第一款之非法販賣化
    學合成麻醉藥品未遂罪。先後與劉文欽共同販賣化學合成麻
    醉藥品予李明宗一次未遂、與莊俊輝共同販賣化學合成麻醉
    藥品五次既遂、及託乙○○介紹買主販賣化學合成麻醉藥品
    二次未遂等多次犯行，時間緊密，犯罪構成要件相同，顯係
    基於概括犯意反覆為之，為連續犯，應依刑法第五十六條規
    定論以較重之非法販賣化學合成麻醉藥品既遂一罪，並加重
    其刑。其託胞弟乙○○介紹買主購買安非他命二次，因買主
    出價太低致販賣未遂部分，雖未經公訴人起訴，惟因與已起
    訴之犯罪事實，具有連續犯之裁判上一罪關係，為起訴效力
    所及，自得併予審判。
四、原審認被告非法販賣化學合成麻醉藥品部分事證明確，因予
    論罪科刑，固非無見。惟(一)原判決將被告連續非法販賣安非
    他命關於李明宗、綽號「勇仔」之人未遂、既遂之犯罪時間
    ，前後顛倒，致認定犯罪時間在前者，其犯意係承繼犯罪在
    後者，使事實之認定與理由不相適合；且關於被告與劉文欽
    如何意圖營利之情節即平分成交之報酬每公斤五萬元，未予
    事實欄內載明，洵有未洽。(二)被告託其胞弟乙○○介紹買主
    二次，因買主出價太低致販賣安非他命未遂部分，未在公訴
    人起訴之範圍內，原判決逕於事實欄內併予審認，卻未於理
    由欄內說明併予審判之理由，且其此部分是否已著手於販賣
    安非他命之實施，原判決亦未於理由欄內論述，亦有未合。
    (三)原判決認被告丙○○接獲綽號「阿國」之大陸不詳姓名男
    子通知，有已製成一百公斤之安非他命可出售，竟萌生將之
    轉賣牟利之不法意圖，而進行洽找買主，乃於八十四年三月
    初某日，託劉文欽為其尋找介紹買主，言明獲利雙方平分，
    劉文欽既可與被告平分獲利，其因而尋找介紹買主，顯係以
    自任犯罪之意思而參與犯罪，而有共同謀議及分擔行為，應
    有與被告非法販賣安非他命之共同犯意聯絡，而與被告均係
    共同正犯，乃原判決竟認劉文欽係幫助犯，其用法亦有未當
    。(四)被告行為後，販賣安非他命之犯罪，已於八十七年五月
    二十日修正公佈，改依毒品危害防制條例第四條第二項論罪
    ，並已於同年月二十二日生效，原審未及比較新舊法律之適
    用，委有未洽。被告上訴猶執陳詞否認非法販賣安非他命，
    指摘原審關於此部分判決不當，固無可取。惟原審此部分判
    決既有可議，應由本院將原判決關於此部分及定應執行刑部
    分，均予撤銷改判。爰審酌被告犯罪之動機、目的、手段、
    素行、犯罪所生危害、及犯罪後之態度等一切情狀，量處有
    期徒刑拾年，併科罰金柒萬元，罰金如易服勞役，以罰金
    總額與陸個月之日數比例折算。
據上論斷，應依刑事訴訟法第三百六十九條第一項前段、第三百
六十四條、第二百九十九條第一項前段，麻醉藥品管理條例第十
三條之一第二項第一款，刑法第十一條前段、第二條第一項但書
、第二十八條、第五十六條、第四十二條第三項，罰金罰鍰提高
標準條例第二條，判決如主文。
本案經檢察官江守權到庭執行職務。
中　　華　　民　　國　　94　　年　　12    月　　21　　日
            刑事第一庭審判長法官　黃　崑　宗
                            法官　田　平　安
                            法官　蔡　長　林
以上正本證明與原本無異。
如不服本判決，應於收受本判決後十日內向本院提出上訴書狀。
其未敘述上訴理由者並得於提起上訴後十日內向本院補提理由書
狀（均須按他造當事人之人數附繕本）「切勿逕送上級法院」。
　　　　　　　　　　　　　書記官　李　培　薇
中　　華　　民　　國　　94　　年　　12　　月　　22　　日
附錄本案論罪科刑法條全文：
麻醉藥品管理條例第十三條之一第二項：
　違反前條之規定，其屬於第二條第四款之麻醉藥品者，依左列
規定處罰：
一、非法輸入、製造、運輸、販賣者，處五年以上有期徒刑，得
    併科五萬元以下罰金。
前項第一款之未遂犯罰之。
